臺灣高等法院高雄分院民事判決
111年度上易字第228號
上  訴  人  袁慧魯  

訴訟代理人  郭佳吟    
被上訴人    邱富財  
訴訟代理人  吳永茂律師                      
            羅玲郁律師                      
            侯昱安律師
上列當事人間請求返還借款事件，上訴人對於中華民國111年5月
31日臺灣高雄地方法院110年度訴字第1347號第一審判決提起上
訴，並為訴之追加，本院於111年11月16日言詞辯論終結，判決
如下：
    主  文
上訴及追加之訴均駁回。
第二審訴訟費用（含追加之訴）由上訴人負擔。
    事實及理由
一、上訴人主張：伊前任職於現代人養生館健康視聽中心（下稱
    養生館）期間，被上訴人於民國106年5月間前往養生館消費
    ，兩造因而結識並開始交往迄至109年5月分手。兩造交往期
    間，被上訴人為清償其子之信用卡債務，陸續向伊借款共新
    臺幣（下同）57萬元，以及被上訴人為辦理其父親出殯事宜
    ，再向伊借款20萬元，合計向伊借款77萬元（下稱系爭借款
    ）。又伊係以領取薪資或自伊女兒郭佳吟設於台灣銀行大昌
    分行000000000000帳戶（下稱系爭帳戶）提領款項後，將現
    金方式交付借款予被上訴人，惟經催討，被上訴人迄未清償
    系爭借款等情。爰依消費借貸之法律關係，聲明：被上訴人
    應給付上訴人77萬元，及自起訴狀繕本送達翌日起至清償日
    止，按年息5%計算之利息（其中利息之請求係於本院追加，
    合於民事訴訟法第446條第1項但書、第255條第1項第3款規
    定，應予准許）。
二、被上訴人則以：兩造間純係消費顧客與店家服務人員間之互
    動關係，並無男女感情交往之事實。伊並未向上訴人借貸金
    錢，反為增加上訴人工作收入，經常前往養生館消費，並指
    定上訴人為伊服務。上訴人就借款時間、金額、如何交付等
    節，均無法具體說明，兩造間並無借款合意及借款之交付，
    伊並未積欠上訴人借款債務等語置辯。
三、原審判決駁回上訴人之請求。上訴人不服提起上訴，上訴及
    追加聲明：(一)原判決廢棄。（二）被上訴人應給付上訴人
    77萬元，及自起訴狀繕本送達翌日起至清償日止，按年息5%
    計算之利息。被上訴人則聲明：上訴及追加之訴均駁回。
四、兩造之爭點：上訴人依消費借貸法律關係，請求被上訴人返
    還借款77萬元，有無理由？
五、本院之判斷：
  ㈠按消費借貸者，謂當事人一方移轉金錢或其他代替物之所有
    權於他方，而約定他方以種類、品質、數量相同之物返還之
    契約，民法第474 條第1 項有所明文，是依上開條文，消費
    借貸者，於當事人間必本於借貸之意思合致，而有移轉金錢
    或其他代替物之所有權於他方之行為，始得當之，且因交付
    金錢之原因多端，或為買賣，或為贈與，或因其他之法律關
    係而為交付，非謂一有金錢之交付，即得推論授受金錢之雙
    方即屬消費借貸關係。倘主張與他方有消費借貸關係存在者
    ，自應就該借貸意思互相表示合致及借款業已交付之事實，
    負舉證之責任( 最高法院86年度台上字第2804號、92年度台
    上字第557 號、98年度台上字第1045號民事判決意旨參照)
    。 
　㈡上訴人主張兩造原為男女朋友關係，自106年5月迄至109年5
    月交往期間，被上訴人為清償其子之信用卡債務，及為辦理
    其父親出殯事宜，陸續向伊借款合計77萬元云云，固據提出
    系爭帳戶存摺暨交易明細及第一殯儀館禮廳使用查詢資料為
    證（見本院卷第17-32頁），為被上訴人否認，並以前揭情
    詞抗辯，則依前揭說明，自應由上訴人就兩造間達成77萬元
    借貸意思互相表示合致，以及上訴人業已交付借款予被上訴
    人之事實負舉證責任。茲就上訴人主張分述理由如下。　　
　⒈上訴人主張被上訴人為替其子清償信用卡債務，而向伊借款
    ，伊以金融卡領款後分批以現金交付被上訴人，計有下列提
    領紀錄：106年11月8日提款共7萬5,000元、107年3月5日2筆
    提款共3萬元、107年3月6日提款2萬元、107年5月10日3筆提
    款共5萬元、107年12月14日2筆提款4萬元、108年1月2日提
    款2萬元、108年3月20日提款2萬元、108年3月23日提款2萬
    元、108年4月28日3筆提款共5萬元，合計32萬5,000元。若
    非因被上訴人為伊男友急用借錢，豈會有此異於平常之連續
    提款高額動作云云，並提出系爭帳戶存摺暨交易明細（見本
    院卷第21-27頁）為證。惟查，觀諸上訴人主張之前揭提領
    日期及金額，核與系爭帳戶提領之日期及金額相符，固堪認
    系爭帳戶確有如前述金額之領取，縱兩造曾為男女朋友，亦
    無從僅憑系爭帳戶之提領紀錄即推論上訴人曾交付款項予被
    上訴人，以及基於兩造間消費借貸關係所為。又據上訴人陳
    述：除前述提領銀行款項外，其餘借款均是以領取現金薪資
    而交付，但伊並無證據。兩造間之消費借貸，係口頭為之，
    並未簽立字據，但自己的日記本有記載等語（見原審卷第24
    、57頁、本院卷第37頁）以觀，審酌上訴人自承薪資係領取
    現金，但無證據證明上訴人曾交付款項予被上訴人，而上訴
    人之日記紀錄，亦僅為上訴人單方之撰寫。益證上訴人並無
    法證明兩造間確存有消費借貸關係。
　⒉上訴人又主張：被上訴人之父邱坤林於107年8月9日舉行告別
    式，而伊資金均是存放於系爭帳戶內，故自107年8月7日至1
    07年8月8日自系爭帳戶提款10筆每筆2萬元，共20萬元後，
    在被上訴人工作地點一次交付20萬元現金云云（見本院卷第
    12、87頁），固據提出第一殯儀館禮廳使用查詢表（下稱使
    用查詢表）及系爭帳戶明細（見本院卷第17、24頁）為證，
    被上訴人則予以否認。惟觀諸系爭帳戶明細（見本院卷第24
    頁），自107年8月7日至同年月8日期間固有每次提款2萬元
    共計20萬元之紀錄，然至多僅能證明有提領款項之事實，無
    從認定兩造間就該20萬元款項有消費借貸關係存在；再參酌
    被上訴人父親姓名為邱運達，並非邱坤林，業據被上訴人提
    出身分證及戶籍謄本記載父親欄姓名為邱運達為證（見本院
    卷第111、135頁），與使用查詢表記載之往生者「邱坤林」
    不同，復佐以上訴人自承：將借款以現金交給被上訴人時，
    並無其他人見聞等情（見本院卷第131頁）以觀，均無從證
    明被上訴人曾向上訴人借款20萬元之事實，故上訴人此部分
    主張，委無可採。至於上訴人聲請傳訊被上訴人子女到庭證
    述其曾至被上訴人父親靈前上香乙事（見本院卷第153頁）
    ，然此與兩造間是否有消費借貸關係之成立無直接關連，則
    無傳訊到庭證述之必要。
　⒊上訴人固主張：伊連續提領計有大額款項均有一定用途，如
    兩造分手後之109年7月8日提領5筆共10萬元，於109年8月5
    日、20日、23日、25日各提領2萬元共4萬元、同年月13日提
    領2筆共3萬元、同年月28日提領7筆共14萬元、同年月29日
    提領2筆共4萬元，共計29萬元（誤載為31萬元），係供訴外
    人即伊母親袁謝麗玉購屋及添購傢俱之定金，足徵伊提領大
    筆款項必有特定目的，則伊於106年5月至109年5月間自系爭
    帳戶提領之款項，係因被上訴人向伊借款，伊始提領現金後
    交付被上訴人云云，並提出不動產買賣價金履約保證專戶收
    支明細表暨點交確認書、高雄市○○區○○○段000000地號、907
    3建號所有權狀及原宏傢俱行估價單、家電產品保證書為證
    （見本院卷第33-49頁），然上開文件僅能證明上訴人自系
    爭帳戶提領上開款項，供袁謝麗玉購買不動產及添購家具之
    用，無從推論上訴人借款予被上訴人。是上訴人此部分主張
    ，亦無可採。
　⒋上訴人主張：從被上訴人與伊女兒郭佳吟之對話內容，可知
    被上訴人並未否認向上訴人借款，兩造間確有消費借貸關係
    存在云云（見本院卷第121頁），固提出雙方對話錄音檔為
    證，並經原審製有勘驗筆錄可稽（見原審卷第44-56頁）。
    惟自上訴人援引證明兩造間有借款關係之對話內容，計有：
    「女（指郭佳吟）：不是阿，因為他是，我是聽到你們講電
    話他說叔叔有借錢阿。邱（指被上訴人）：借錢不借錢這回
    事，我跟你講一句話啦。（10分18秒許）」「女：嗯。邱：
    今天、今天怎樣對待我阿。（10分22秒許）女：嗯。邱：你
    說勒，你借錢還有什麼事，也不能侮辱人家的長輩跟孩子嘛
    。（10分30秒許）」（見原審卷第45頁）「女：喔，所以叔
    叔是想說太生氣了，是不是就，就先不還這樣？哈哈。邱：
    又不是不還、不還的問題啦。（18分05秒許）女：喔。邱：
    人家對你的付出不是應該的啦。（18分08秒許）」（見原審
    卷第47頁），可知郭佳吟詢問被上訴人借款之事，被上訴人
    雖未表示詫異，但亦未明確承認向上訴人借款。再者，自對
    話內容：「女：所以叔叔覺得借那些錢就是應該的嗎？邱：
    我沒有說我借錢啊。（12分12秒許）女：嘿。邱：沒有借錢
    哪來的還啊？（12分20秒許）」（見原審卷第53頁）、「邱
    ：我上次跟你講，我根本沒跟你媽媽借錢。（16分04秒許）
    女：因為你。邱：最後面那邊就跟你講說我沒跟你媽媽借錢
    。（16分07秒許）」（見原審卷第56頁）以觀，足見被上訴
    人一再否認借款，且強調並未向上訴人借款。是以，依原審
    勘驗內容（見原審卷第44-56頁），固可知兩造間應具有情
    感糾葛，此與被上訴人抗辯兩造無男女感情交往云云，雖有
    不符，惟對話中被上訴人否認有借貸關係存在，仍難認上訴
    人業已舉證證明兩造間有消費借貸法律關係成立，自無從為
    有利於上訴人之認定。
六、綜上所述，上訴人依消費借貸法律關係，請求被上訴人給付
    77萬元，及自起訴狀繕本送達之翌日起至清償日止，按年息
    5%計算之利息，為無理由，應予駁回。從而，原審為上訴人
    敗訴之判決，並無不合。上訴論旨指摘原判決不當，求予廢
    棄改判，為無理由，應駁回上訴。又上訴人於本院追加遲延
    利息之請求，亦為無理由，其追加之訴應併予駁回。
七、本件事證已臻明確，兩造其餘之攻擊或防禦方法及所用之證
    據，經本院斟酌後，認為均不足以影響本判決之結果，爰不
    逐一論列，附此敘明。
八、據上論結，本件上訴及追加之訴為無理由，判決如主文。　
中　　華　　民　　國　　111 　年　　12　　月　　9 　　日
                            民事第六庭
                                審判長法  官  魏式璧
                                      法  官  黃悅璇
                                      法  官  郭慧珊
以上正本證明與原本無異。
本件不得上訴。
中　　華　　民　　國　　111 　年　　12　　月　　9 　　日
                                      書記官  周青玉